【裁判字號】    86,易,2661
【裁判日期】    890822
【裁判案由】    傷害
【裁判全文】
臺灣屏東地方法院刑事判決                        八十六年度易字第二六六一號
    公  訴  人  台灣屏東地方法院檢察署檢察官
    被      告  丙○○
右列被告因傷害案件，經檢察官提起公訴（八十六年度偵字第五八○五號），本院判
決如左︰
    主  文
丙○○連續傷害人之身體，處罰金伍仟元，如易服勞役，以參佰元折算壹日。
    事  實
一、丙○○為慢性精神分裂病患者，自我控制能力不佳，為精神耗弱之人。其於民國
    八十六年七月十日下午七時許，在屏東縣鹽埔鄉黃昏市場內，與乙○○因故發生
    衝突，受其精神之影響，而基於傷害之概括犯意，先動手毆打乙○○頭、臉部，
    乙○○因而倒地，乙○○之妻甲○○見狀上前解圍時，丙○○復基於前開概括犯
    意毆打甲○○下巴、右前臂及右大腿，致乙○○受有頭、臉部多處挫傷、左肘、
    左下腿多處挫傷，甲○○則受有臉部多處挫傷、右前臂、右大腿瘀血等傷害。
二、案經乙○○、甲○○訴由臺灣屏東地方法院檢察署檢察官偵查起訴。
    理  由
一、訊據被告丙○○坦認有於右揭時地與告訴人乙○○發生爭執之事實，惟矢口否認
    有何傷害之犯行，辯稱：伊僅以保麗龍盒推向告訴人乙○○，並無動手打告訴人
    二人，是告訴人誣賴云云。惟查右揭事實，業據告訴人二人指訴綦詳，核與在場
    證人黃小明於偵查中證述情節相符。而告訴人受有前開傷害，則有診斷證明書二
    紙在卷可稽。被告罪證明確，其空言諉卸之詞，無從採信，犯行洵堪認定。
二、核被告所為，係犯刑法第二百七十七條第一項之傷害罪。又被告二次毆打告訴人
    之行為，時間緊接，所犯罪名相同，顯係出於概括之犯意為之，為連續犯，應依
    刑法第五十六條之規定以一罪論，並加重其刑。另被告經本院送屏東縣屏安醫院
    鑑定結果雖認：「案主為慢性精神分裂病之患者，伴隨有酒精濫用等行為問題。
    精神狀態檢查發現其個人功能顯著退化，智商亦退化至輕度智障程度。因為其行
    為明顯受聽幻覺及妄想之左右，因此案主案發時之行為應屬精神喪失之狀態。」
    ，有屏安醫院八十九年五月三十一日屏安醫字第○○○三九五號函暨所附屏安醫
    院精神鑑定報告在卷可稽。然本院傳喚被告，訊以本件犯罪事實，被告尚能稱：
    「（問：八十六年七月十日在鹽埔鄉菜市場無故打乙○○帶妻？）沒有打他們，
    是他們要誣告我的，我住在慈惠醫院。」。「（問：依慈惠記錄當時你不在住院
    ）是的，（但）我沒有打他們。」。「（問：對驗傷單有無意見？）我要去買東
    西，他罵我出去給人家「幹」，我用保麗龍盒子推他身上一下，沒有動手打他們
    。」等語（參本院八十九年七月十二日訊問筆錄），可知被告就事發已三年多之
    本案，記憶猶新，且對本院訊問之問題對答如流，陳述條理清楚，更能自為辯護
    。且證人張坤水、黃小明於偵訊時均稱，被告平時精神正常，與常人無異等語。
    是本院綜合鑑定書所記載之內容及卷附之證據資料，認被告於案發時之行為應非
    屬精神喪失之狀態。上揭精神鑑定依醫學上所作之結論固屬有據，惟細核上揭證
    據資料，其認被告為心神喪失部分容有不當，應不予採認。然被告確罹精神分裂
    病並有暴力威脅傾向，且自八十一年十月七日起即陸續住院觀察治療之事實，有
    財團法人私立高雄仁愛之家附設慈惠醫院診斷證明書暨病歷摘要表在卷足憑。是
    被告受其精神分裂病之影響，致自我控制力差之事實，亦足堪認定。故其於行為
    時受精神症狀之影響，已達精神耗弱之程度，為精神耗弱之人，爰依同法第十九
    條第二項減輕其刑。茲審酌被告犯後否認犯行，為患有精神病症之人，情節較輕
    ，犯後尚未賠償告訴人及告訴人所受之傷害等一切情狀，量處如主文所示之刑，
    並諭知如易服勞役之折算標準。
據上論斷，應依刑事訴訟法第二百九十九條第一項前段，刑法第五十六條、第二百七
十七條第一項、第四十二條第二項、第十九條第二項，罰金罰鍰提高標準條例第一條
前段、第二條，判決如主文。
本案經檢察官蔡榮龍到庭執行職務。
中      華      民      國     八十九    年      八     月     二十二   日
                                       臺灣屏東地方法院刑事第二庭
                                          審判長  法  官  吳永宋
                                                  法  官  何清富
                                                  法  官  林昌義
右正本證明與原本無異。
對於本判決如有不服應於收受送達後十日內向本院提出上訴書狀上訴於台灣高等法院
高雄分院並按他造當事人之人數附具繕本。
                                                  書記官  丁廣飛
中      華      民      國     八十九     年      八     月    二十二   日
附錄本判決論罪之法條：
刑法第二百七十七條第一項：
傷害人之身體或健康者，處三年以下有期徒刑、拘役或一千元以下罰金。


司法院資訊處製作；財團法人民間司法改革基金會備份。
